臺灣高等法院刑事判決
111年度交上訴字第177號
上  訴  人  
即  被  告  黃仁泉


選任辯護人  劉士昇律師
上列上訴人因公共危險等案件，不服臺灣桃園地方法院111年度
交訴字第12號，中華民國111年5月6日第一審判決（起訴案號：
臺灣桃園地方檢察署110年度偵字第27119號），提起上訴，本院
判決如下：
    主  文
上訴駁回。
黃仁泉均緩刑貳年。
    事  實
一、黃仁泉於民國110年5月10日晚間10時17分許，駕駛車牌號碼00
    -0000號自用小客貨車，沿桃園市桃園區龍安街往中山路方
    向行駛，行經龍安街與國強一街口，欲左轉國強一街時，本
    應注意車前狀況，隨時採取必要之安全措施，以避免危險之發
    生，且行近行人穿越道，遇有行人穿越時，無論有無交通指揮人
    員指揮或號誌指示，均應暫停讓行人先行通過，而依當時天候
    晴、夜間有照明、柏油路面乾燥並無缺陷、無障礙物、視距良
    好等情形，並無不能注意之情事，竟疏未注意車前狀況，且未
    暫停讓行人先行通過，致所駕駛之車輛不慎碰撞行走於國強一街行
    人穿越道之柳俊宇，造成柳俊宇倒地，並因此受有前胸壁挫
    傷、兩側性膝部挫傷、左側性手部挫傷、右側性髖部挫傷、
    背部挫傷等傷害。詎黃仁泉明知其駕駛汽車發生交通事故致
    人受傷，應即採取救護或其他必要之措施，竟為圖規避責任
    ，未待警方到場處理，亦未留下個人資料及聯絡方式，停頓
    未久後即逕自駕車逃逸。
二、案經柳俊宇訴由桃園市政府警察局桃園分局報告臺灣桃園地
    方檢察署檢察官偵查起訴。
    理  由
壹、證據能力部分： 
    本件檢察官、上訴人即被告黃仁泉及其辯護人就本判決下列
    所引被告以外之人於審判外陳述之證據能力均不爭執（本院
    卷第79-80、100-102頁），本院審酌該等供述證據作成時，
    核無違法取證或其他瑕疵，認為以之作為本案之證據實屬適
    當，依刑事訴訟法第159條之5第1項規定，自有證據能力。
    其餘資以認定被告犯罪事實之非供述證據，均查無違反法定
    程序取得之情形，依同法第158條之4反面規定，亦具證據能
    力。
貳、實體部分：
一、認定事實所憑之證據及理由：
    上揭事實，業據被告於原審及本院審理程序中坦承不諱（見
    原審卷二第34頁、本院卷第78、79、100、103頁），並經告
    訴人柳俊宇於警詢及原審審理時指訴明確（見偵卷第13-16
    、64、65頁，原審卷一第35、36頁、卷二第40頁），復有道
    路交通事故現場圖、道路交通事故調查報告表㈠㈡、監視器錄
    影畫面截圖照片、現場及車損照片、公路監理電子閘門之車
    號查詢汽車車籍、桃園市政府警察局桃園分局龍安派出所受
    理案件證明單、各類案件記錄表、臺灣桃園地方檢察署勘驗
    筆錄、監視器錄影光碟等在卷可佐（見偵卷第27-31、37-55
    、67、73頁）；且告訴人確因本件交通事故而受有前胸壁挫
    傷、兩側性膝部挫傷、左側性手部挫傷、右側性髖部挫傷、
    背部挫傷等傷害，有衛生福利部桃園醫院出具之傷害診斷證
    明書1紙在卷可稽（見偵卷第35頁），足認被告前開任意性
    自白確與事實相符，堪以採信。再按汽車駕駛人行駛時，應
    注意車前狀況，隨時採取必要之安全措施，以避免危險之發生
    ；且行近行人穿越道，遇有行人穿越時，無論有無交通指揮人員
    指揮或號誌指示，均應暫停讓行人先行通過，道路交通安全規
    則第94條第3項及第103條第2項分別定有明文。被告駕駛汽
    車上路，自應注意上開駕駛規則，而於案發當時，路況良好
    且視線亦屬清楚，被告卻疏未注意禮讓告訴人優先通行於行
    人穿越道，並因此碰撞到告訴人，則被告顯有過失甚明。而
    被告之過失行為造成告訴人受有上開傷害，其過失行為與告
    訴人之受傷結果間顯有相當因果關係存在。綜上所述，本案
    事證明確，被告犯行堪以認定，應依法論科。
二、新舊法比較：
    被告行為後，刑法第185條之4規定業於110年5月28日修正公
    布，自同年月30日起生效施行。修正前該條規定：「駕駛動
    力交通工具肇事，致人死傷而逃逸者，處1年以上7年以下有
    期徒刑。」，修正後則規定：「駕駛動力交通工具發生交通
    事故，致人傷害而逃逸者，處6月以上5年以下有期徒刑；致
    人於死或重傷而逃逸者，處1年以上7年以下有期徒刑。犯前
    項之罪，駕駛人於發生交通事故致人死傷係無過失者，減輕
    或免除其刑。」。是修正後之規定，將原本「肇事」之用語
    修正為「發生交通事故」，並依有無過失責任而分別適用第
    1項、第2項之規定，另就「肇事致人死傷而逃逸」部分，修
    正為「致人傷害而逃逸」及「致人於死或重傷而逃逸者」，
    依駕駛人對法益侵害之程度，訂定不同之刑度處罰，以符憲
    法比例原則之要求，其中過失致人傷害而逃逸之法定刑，由
    修正前之「處1年以上7年以下有期徒刑」，修正為「處6月
    以上5年以下有期徒刑」刑度，經比較新舊法後，應以修正
    後之規定較有利於被告。依刑法第2條第1項但書規定，應適
    用修正後之刑法第185條之4第1項規定論處。
三、論罪
　㈠汽車駕駛人，無駕駛執照駕車、酒醉駕車、吸食毒品或迷幻
    藥駕車、行駛人行道或行經行人穿越道不依規定讓行人優先
    通行，因而致人受傷或死亡，依法應負刑事責任者，加重其
    刑至二分之一，道路交通管理處罰條例第86條第1項定有明
    文。此條加重規定，係就刑法第284條第1項之過失傷害（及
    致重傷）罪之基本犯罪類型，就上揭特殊行為要件予以加重
    處罰，而成另1獨立之罪名，自屬刑法分則加重之性質。
　㈡核被告所為，係犯道路交通管理處罰條例第86條第1項、刑法
    第284條前段之汽車駕駛人行經行人穿越道不依規定讓行人
    優先通行而過失致人受傷罪及修正後同法第185條之4第1項
    前段之發生交通事故致人傷害而逃逸罪。被告所犯上開2罪
    間，犯意各別，行為互殊，應予分論併罰。
四、駁回上訴之理由：
    原審經審理結果，認被告罪證明確，適用道路交通管理處罰
    條例第86條第1項、刑法第284條前段、修正後同法第185條
    之4第1項前段、第41條第1項前段，刑法施行法第1條之1第1
    項等規定，並以行為人之責任為基礎，說明被告駕駛自用小
    客貨車行駛於道路上，疏未注意行經行人穿越道時，應禮讓
    行人先行通過，而造成交通事故致他人受傷，對行車安全已
    生危害，且於肇事致告訴人受傷後，未對告訴人加以救助，
    亦未等待警方到場以釐清肇事責任，更未將其聯絡方式提供
    予告訴人，而隨即逕自離去，其所為對社會秩序已生不良影
    響，應予非難，兼衡被告於法院審理時已坦承犯行，係因告
    訴人拒不與被告調解，致未能達成和解，復參酌被告自陳高
    中畢業之智識程度、自行開設公司從事消防設備、月收入約
    新臺幣（下同）10萬元、須扶養雙親、告訴人所受傷勢及告
    訴人於原審時表示從重量刑之量刑意見等一切情狀，就被告
    犯過失傷害罪部分，處拘役55日，就犯駕駛動力交通工具肇
    事致人傷害逃逸罪部分，處有期徒刑6月，併均諭知如易科
    罰金，均以新臺幣1仟元折算1日。經核其認事用法，均無違
    誤，量刑亦屬妥適。被告上訴，仍執相同陳詞請求輕判，並
    無理由，應予駁回。
五、緩刑宣告：
　　末查，被告前無任何前案紀錄，有本院被告前案紀錄表在卷
    可查（見本院卷第33頁），其因一時失慎致犯本罪，於原審
    及本院審理時均已坦承犯行，且於原審時即已表達和解誠意
    ，惟因告訴人拒絕調解而未達成；嗣於本院審理期間已與告
    訴人成立和解，並已賠償告訴人16萬元，告訴人並表示願意
    不追究被告之刑事責任且同意給予被告緩刑之機會等語，有
    調解筆錄2紙及聯邦銀行客戶匯款收執聯1紙在卷可稽（見本
    院卷第67-72頁），足見被告確已有真誠悔改之意，本院認
    被告經此偵審程序及科刑教訓，當知所警惕而無再犯之虞，
    其所受刑之宣告，以暫不執行為適當，爰宣告緩刑2年，以
    啟自新。
據上論斷，應依刑事訴訟法第368條、刑法第74條第1項第1款，
判決如主文。
本案經檢察官楊挺宏提起公訴，檢察官林仲斌到庭執行職務。
中　　華　　民　　國　　111 　年　　11　　月　　24　　日
                  刑事第一庭  審判長法　官  周煙平
                                    法　官  吳炳桂
                                    法　官  游士珺
以上正本證明與原本無異。
肇事逃逸部分如不服本判決，應於收受送達後20日內向本院提出
上訴書狀，其未敘述上訴之理由者並得於提起上訴後20日內向本
院補提理由書（均須按他造當事人之人數附繕本）「切勿逕送上
級法院」。
過失傷害部分不得上訴。
                                    書記官  廖紫喬
中　　華　　民　　國　　111 　年　　11　　月　　24　　日
附錄：本案論罪科刑法條全文
道路交通管理處罰條例第86條第1項
汽車駕駛人，無駕駛執照駕車、酒醉駕車、吸食毒品或迷幻藥駕
車、行駛人行道或行經行人穿越道不依規定讓行人優先通行，因
而致人受傷或死亡，依法應負刑事責任者，加重其刑至二分之一
。

中華民國刑法第284條
因過失傷害人者，處1年以下有期徒刑、拘役或10萬元以下罰金
；致重傷者，處3年以下有期徒刑、拘役或30萬元以下罰金。
中華民國刑法第185條之4
駕駛動力交通工具發生交通事故，致人傷害而逃逸者，處6月以
上5年以下有期徒刑；致人於死或重傷而逃逸者，處1年以上7年
以下有期徒刑。
犯前項之罪，駕駛人於發生交通事故致人死傷係無過失者，減輕
或免除其刑。